臺灣嘉義地方法院民事判決
111年度簡上字第32號
上  訴  人  詹惠婷  
被上訴人    蘇明川  

上列當事人間請求給付票款事件，上訴人對於中華民國111年3月
21日本院嘉義簡易庭110年度嘉簡字第859號第一審判決提起上訴
，在民國111年11月23日言詞辯論終結，本院判決如下：
    主  文
上訴駁回。
第二審訴訟費用由上訴人負擔。
    事實及理由
一、訴外人羅祐成雖在第一次準備程序陳報其為上訴人之代理人
    ，然並未提出委任狀，經受命法官命其庭後7日內補正，但
    未提出，且經本院發函上訴人詢問有無委任羅祐成為本案訴
    訟代理人，如有請上訴人於7日內提出委任狀，但也未具狀
    提出，自難認羅祐成經合法委任，而為上訴人之訴訟代理人
    。
二、上訴人經合法通知，沒有在言詞辯論期日出庭，且沒有民事
    訴訟法第386條各款規定的情形，所以本院依被上訴人的聲
    請，在只有被上訴人一方到場辯論情形下作成判決。
三、被上訴人（即原審原告）主張：
㈠、訴外人李健穎向被上訴人借款新臺幣（下同）100萬元，積欠
    被上訴人債務，於是將上訴人所簽發，支票號碼為HWA00000
    00號、發票日民國110年9月26日、票面金額50萬元的支票1
    紙（下稱本件支票），背書交付給被上訴人以清償債務。屆
    期因存款不足而遭退票，所以，依票據法律關係請求上訴人
    給付上開票款，上訴人與李健穎間糾紛與被上訴人無關等語
    。
四、上訴人（即原審被告）答辯：
㈠、雙方沒有債權債務關係存在，上訴人不認識被上訴人，上訴
　　人只是將空白支票交付並授權上訴人舅舅羅祐成開立本件支
    票，而羅祐成與李健穎是朋友關係，李健穎說要幫羅祐成調
    錢，羅祐成遂以上訴人名義開立本件支票交付李健穎。但是
    ，羅祐成並未拿到錢，且本件支票也跳票，希望訴外人李健
    穎出面說明等語抗辯。
五、被上訴人在原審時請求，上訴人應給付被上訴人50萬元，及
    自退票隔日即110年9月28日起至清償日止，按週年利率百分
    之5計算的利息。原法院判決：上訴人應給付被上訴人50萬
    元，及自110年9月28日起至清償日止，按週年利率百分之5
    計算的利息。
六、上訴人在本院上訴聲明：㈠原判決廢棄，㈡被上訴人在第一審
    之訴駁回。被上訴人答辯聲明：上訴駁回。
七、法院的判斷：
㈠、票據債務人依票據法第13條前段規定之反面解釋，對票據執
    票人主張兩造間存有直接抗辯之事由，而提起確認票據債權
    不存在之訴者，因票據係文義證券及無因證券，屬不要因行
    為，票據行為一經成立後，即與其基礎之原因關係各自獨立
    ，而完全不沾染原因關係之色彩，亦即票據原因應自票據行
    為中抽離，而不影響票據之效力（或稱無色性或抽象性）。
    此項票據之無因性，為促進票據之流通，應絕對予以維護，
    初不問其是否為票據直接前、後手間而有不同。故執票人於
    上開訴訟中，祇須就該票據作成之真實負證明之責，關於票
    據給付之原因，並不負證明之責任。於此情形，票據債務人
    仍應就其抗辯之原因事由，先負舉證責任，俾貫徹票據無因
    性之本質，以維票據之流通性。執票人在該確認票據債權不
    存在之訴訟類型，僅須依民事訴訟法第195條及第266條第3
    項規定，負真實完全及具體化之陳述義務，尚不因此而生舉
    證責任倒置或舉證責任轉換之效果（最高法院103年度台簡
    上字第19號判決意旨參照）。
㈡、被上訴人主張本件支票是由上訴人所開立並經訴外人李健穎
    背書交付被上訴人，屆期因存款不足而遭退票等情形，已經
    提出本件支票及退票理由單在卷可稽（見支付命令卷第7頁
    ，原審卷第31頁），而上訴人自承本件支票是授權羅祐成以
    自己名義開立，對本件支票的真正也不爭執（見原審卷第22
    頁），堪信被上訴人前開主張的事實為真。
㈢、兩造是否為直接前後手關係，上訴人可否主張原因關係的抗
    辯：
  ⒈票據債務人不得以自己與發票人或執票人之前手間所存抗辯
    之事由對抗執票人，但執票人取得票據出於惡意者，不在此
    限，票據法第13條有明文規定。
  ⒉所謂惡意，是指執票人明知票據債務人對於發票人或執票人
    之前手間，有抗辯事由存在而言。執票人有無惡意，應以其
    取得票據時為決定之標準，並應由票據債務人就此負舉證責
    任。
  ⒊上訴人抗辯，本件支票是羅祐成透過李健穎向被上訴人借款
    等語，但是被上訴人否認，依照前開說明，就應由票據債務
    人即上訴人就其所抗辯本件支票的上開原因關係先負舉證責
    任。
  ⒋上訴人雖聲請傳喚李健穎，但李健穎在原審及本院審理時，
    經合法傳喚，均未到庭作證，上訴人也沒有提出其他證據證
    明，上訴人此部分的抗辯，已難採信。
  ⒌再者，被上訴人主張在110年8月27日借貸李健穎100萬元，已
    經提出存摺影本、網路交易明細為證(見原審卷第49至53頁)
    。加上，李健穎是在本件支票背書後交付被上訴人等情，上
    訴人沒有爭執，足見李健穎的背書行為，是就其所交付的支
    票為擔保清償的意思，如果李健穎沒有積欠被上訴人債務，
    應不至於在本件支票上背書，並交付予被上訴人。基於上述
    ，被上訴人主張本件支票是李健穎為了清償自身債務而交付
    ，應該是可以採信。
  ⒍所以，本件支票是由上訴人所開立，再交由李健穎背書轉讓
    被上訴人用以清償債務，則兩造間非直接前後手關係。
  ⒎被上訴人於本院審理時陳稱：李健穎拿票來的時候，沒有說
    本件支票是如何取得，也沒有說到是羅祐成拿來借款的等語
    （見本院卷第50頁），否認知悉上訴人對於李建穎有何抗辯
    事由存在，上訴人也未舉出其他事證，證明被上訴人是惡意
    自李健穎處取得本件支票，依票據法第13條規定，上訴人不
    得對被上訴人主張原因關係的抗辯。
㈢、被上訴人是否以無對價或不相當之對價取得本件支票：　　
　⒈以惡意或有重大過失取得票據者，不得享有票據上之權利。
    無對價或以不相當之對價取得票據者，不得享有優於其前手
    之權利。票據法第14條有明文規定。
　⒉又票據行為為不要因行為，執票人不負證明關於給付原因之
    責任，如票據債務人主張執票人取得票據係無對價或以不相
    當對價取得，應由該債務人負舉證責任（最高法院85年度台
    上字第286 號判決意旨參照）。
　⒊李健穎交付本件支票是為了清償自己對被上訴人之100萬元借
    款債務，已如前述，則被上訴人並非無對價關係取得本件支
    票，上訴人復未提出任何具體證據說明被上訴人是以無對價
    或以不相當之對價取得本件支票，自無票據法第14條規定之
    適用。　
㈣、上訴人應負發票人責任：
  ⒈在票據上簽名者，依票上所載文義負責。發票人應照支票文
    義擔保支票之支付。執票人於第130條所定提示期限內，為
    付款之提示而被拒絕時，對於前手得行使追索權。支票到期
    不獲付款時，執票人於行使或保全支票上權利之行為後，對
    於背書人、發票人及支票上其他債務人得行使追索權。執票
    人向支票債務人行使追索權時，如無約定利率者，得請求自
    為付款提示日起，依年利6釐計算之利息，票據法第5條第1
    項、第126條、第131條第1項前段、第144條準用同法第85條
    第1項、第133條分別有明文規定。
  ⒉上訴人既授權羅祐成得自行，以上訴人之名義簽發本件支票
    ，該票據行為之效果即直接歸屬於上訴人，應由上訴人按
    支票文義擔保支票支付。
  ⒊上訴人與執票人即被上訴人間並非票據法律關係之直接前後
    手，上訴人也沒有提出證據證明被上訴人是惡意或重大過失
    取得票據，則上訴人縱使未自被上訴人收受票據對價，亦難
    認上訴人無須負擔票據發票人責任。
  ⒋所以，本件被上訴人本於票據的法律關係，請求上訴人給付
    票款50萬元，及自退票日翌日即110年9月28日起至清償日止
    ，按年息百分之5計算之利息，就有依據。
八、結論，被上訴人依票據的法律關係，請求上訴人給付票款50
    萬元，及自退票日翌日即110年9月28日起至清償日止，按年
    息百分之5計算之利息，為有理由，應予准許。因此，原判
    決判決上訴人敗訴，並無不當。上訴人抗辯原判決不適當，
    應該廢棄改判，沒有理由，應該駁回上訴。
九、本件訴訟的事實已經明確，當事人提出其他的攻擊防禦方法
    及證據，都已經法院詳細斟酌，經認定不影響本件判決的結
    果，所以不一一論述。
十、訴訟費用負擔之依據：依民事訴訟法第78條。　　　
中　　華　　民　　國　　111 　年　　12　　月　　14　　日
                  民事第一庭審判長  法　官 林望民
                                    法　官 黃茂宏
                                    法　官 吳芙蓉　
正本係照原本作成。 
不得上訴。
中　　華　　民　　國　　111 　年　　12　　月　　15　　日
                                    書記官 王立梅